臺灣苗栗地方法院刑事判決　　　　　　　100年度易字第750號
公　訴　人　臺灣苗栗地方法院檢察署檢察官
被　　　告　黃暢生
上列被告因竊盜等案件，經檢察官提起公訴（99年度偵字第6573
號、100 年度偵字第2988號），被告於本院準備程序中就被訴事
實為有罪之陳述，經本院合議庭裁定由受命法官依簡式審判程序
審理，並判決如下：
    主  文
黃暢生收受贓物，處有期徒刑伍月；又攜帶兇器竊盜，處有期徒
刑捌月。應執行有期徒刑拾月。
    犯罪事實及理由
一、犯罪事實：
（一）陳清偉與案外人李仁傑為圖取得小客車代步，於民國（下
      同）99年10月25日，商請案外人林俊安出面向同聲租賃有
      限公司（下以簡稱：「同聲公司」）之負責人林順其承租
      車牌號碼：7460-UB 號豐田威馳（Toyota Vios ）營業小
      客車1 部，陳清偉與李仁傑則擔任該租賃契約之連帶保證
      人，雙方約定租用期間為：自99年10月25日11時起至同月
      26日止，總計1 日，每日租金為新臺幣（下同）1,800 元
      ，如欲續租，須於租用期間屆滿前3 小時徵得同聲租賃公
      司同意，否則租期屆至即應交還車輛。詎陳清偉與李仁傑
      繳納1 日租金取得上開車輛後，並未依約按時歸還，而於
      99年10月底某日，將該車駕駛至苗栗縣苗栗市○○街253
      巷10號李仁傑之姐劉慧珍租屋處，而巧遇黃暢生。黃暢生
      因犯案多起遭通緝，明知上開車牌號碼：7460-UB 號營業
      小客車係陳清偉、李仁傑侵占所得之贓物，竟仍予收受，
      並於取得後，仍擔心遭查獲，竟意圖為自己不法之所有，
      而於99年11月21日中午12時許，在苗栗縣頭份鎮青寧橋下
      停車場，持自備客觀上可為兇器之老虎鉗（開口板手，未
      扣案）1 支，將古秀梅所有車牌號碼：ZY-0763 號自用小
      客車上懸掛之車牌2 面竊取之，以便於將來更換車牌、避
      免查緝之用，再將其拾得湯國良所有之EF-0233 號車牌2
      面（黃暢生拾得行為部分，並非在本案起訴範圍內，見本
      案卷第53頁檢察官之陳述），懸掛於前述原車牌號碼：74
      60-UB 號之營業小客車上。嗣黃暢生於99年12月4 日下午
      2 時10分許，在苗栗縣竹南鎮○○里○○街77巷口旁鐵皮
      屋即其承租之套房內，因受通緝遭警逮捕，並經其同意搜
      索而查獲懸掛EF-0233 號車牌之上開營業小客車及ZY-076
      3 號車牌2 面。
（二）案經同聲公司訴請苗栗縣警察局頭份分局移送臺灣苗栗地
      方法院檢察署檢察官偵查起訴。
二、證據名稱：
（一）被告黃暢生於警詢、偵查及本院審理時之自白。
（二）同聲公司代表人林順其於警詢中之指述。
（三）古秀梅之媳劉嵐欣於警詢中之指述。
（四）同聲公司及劉嵐欣出具之贓物認領保管單等件。
（五）照片等件。
三、論罪及量刑：
（一）按刑法第321 條業經立法院修正通過，由總統於100 年1
      月26日以華總一義字第09900155061 號令公布，自100 年
      1 月28日起生效，修正前刑法第321 條第1 項原規定：「
      犯竊盜罪而有左列情形之一者，處6 月以上5 年以下有期
      徒刑：一、˙˙˙˙」，至新修正刑法第321 條第1 項則
      規定：「犯竊盜罪而有左列情形之一者，處6 月以上5 年
      以下有期徒刑，得併科新臺幣10萬元以下罰金：一、˙˙
      ˙˙」，比較新舊法，顯然新修正刑法第321 條之加重竊
      盜罪，法定刑部分增加得併科罰金之規定，對被告黃暢生
      不利，依刑法第2 條第1 項從舊從輕原則之規定，被告黃
      暢生仍應依修正前刑法第321 條第1 項之規定處罰，合先
      說明。
（二）核被告黃暢生所為，係犯修正前刑法第321 條第1 項第3
      款攜帶兇器竊盜罪，及刑法第349 條第1 項收受贓物罪。
      被告黃暢生上開犯行，犯意各別，時空互異，且被害人不
      同，皆可獨立評價，應分論併罰。
（三）按刑法第62條所定自首減刑，係以對於未發覺之犯罪，在
      有偵查犯罪職權之公務員知悉犯罪事實及犯人之前，向職
      司犯罪偵查之公務員坦承犯行，並接受法院之裁判而言。
      苟職司犯罪偵查之公務員已知悉犯罪事實及犯罪嫌疑人後
      ，犯罪嫌疑人始向之坦承犯行者，為自白，而非自首。而
      所謂發覺，不以有偵查犯罪之機關或人員確知其人犯罪無
      誤為必要，僅須有確切之根據得為合理之可疑者，亦屬發
      覺（最高法院97年度臺上字第5969號判決意旨參照）。經
      查：本案警方係執行搜索時，在苗栗縣竹南鎮○○里○○
      街77巷口旁鐵皮屋被告黃暢生所承租之套房書桌下方，查
      獲原車牌號碼：7460-UB 號營業小客車之汽車遙控器（含
      鑰匙1 支），此時已有確切根據而得合理懷疑被告黃暢生
      收受原車牌號碼：7460-UB 號營業小客車之贓物；而警方
      憑藉該汽車遙控器（含鑰匙1 支），打開原車牌號碼：74
      60-UB 號之營業小客車後，隨即在車內發現ZY-0763 號車
      牌2 面，此時亦有確切根據而得合理懷疑被告黃暢生竊盜
      該2 面車牌，且於警詢時，警方係先因合理懷疑而詢問被
      告黃暢生該2 面車牌係於何時在何處偷竊，被告黃暢生始
      自白偷竊之內容（見苗栗縣警察局頭份分局刑事案件報告
      書附於臺灣苗栗地方法院檢察署99年度偵字第6573號卷第
      12 、13 頁、第21至23頁警詢筆錄），故被告黃暢生上開
      犯行，警方均發覺在先，而被告黃暢生則自白在後，故均
      不構成自首之要件，附此敘明。
（四）爰審酌：
      1.被告黃暢生於100 年間，因加重竊盜罪，經本院以99年
        度易字第1214號判決判處有期徒刑7 月確定，而於100
        年間，因加重竊盜罪，經本院以100 年度易緝字第14號
        判處有期徒刑7 月確定，之前曾因違反懲治盜匪條例經
        臺灣新竹地方法院以81年度訴字第604 號判處有期徒刑
        3 年8 月確定，並縮短刑期強制工作1 年，以及其他前
        科品行（均見卷附之臺灣高等法院被告前案紀錄表），
        雖不構成累犯，但其素行不佳，且直至晚近，其竊盜行
        為益見頻繁。
      2.被告正值壯年，不思努力工作賺取生活所需，反貪圖他
        人財物，危害社會治安匪淺，且迄今仍未與被害人成立
        民事和解，理應重罰。
      3.惟念其犯後均能坦白承認，節省有限之司法資源，犯後
        態度尚佳，且所生之危險或損害有限。
      4.綜核上情及被告黃暢生犯罪情節之輕重等一切情狀，分
        別量處如主文所示之刑，並定其應執行之刑，以資懲儆
        。
      5.被告黃暢生上開加重竊盜所使用之老虎鉗（開口扳手）
        1 支，並未扣案，被告黃暢生陳稱：已丟棄等語（見臺
        灣苗栗地方法院檢察署99年度偵字第6573號卷第23頁）
        ，本院亦查無任何積極證據足認其尚存在，為免將來執
        行之困難，爰不另為沒收之諭知，併此敘明。
四、應適用之法條：
（一）刑事訴訟法第273 條之1 第1 項、第299 條第1 項前段、
      第310條之2、第454條第1項。
（二）刑法第2 條第1 項、修正前第321 條第1 項第3 款、第51
      條第5 款。
五、本判決係依刑事訴訟法第310 條之2 、第454 條第1 項製作
    ，依法僅記載當事人欄、主文、犯罪事實、證據名稱以及應
    適用之法條，其中犯罪事實部分，依同法第308 條之修正立
    法理由，亦僅記載犯罪構成要件事實。如不服本判決，應於
    判決送達之日起10日內，向本院提起上訴。
本案經檢察官盧美如到庭執行職務。
中    華    民    國    100   年    11    月    23    日
                    刑事第一庭  法  官  伍偉華
以上正本證明與原本無異。
如不服本判決應於收受判決後10日內向本院提出上訴書狀，並應
敘述具體理由。其未敘述上訴理由者，應於上訴期間屆滿後20日
內向本院補提理由書( 均須按他造當事人之人數附繕本) 「切勿
逕送上級法院」。告訴人或被害人如對本判決不服者，應具備理
由請求檢察官上訴，其上訴期間之計算係以檢察官收受判決正本
之日期為準。
                                書記官  蕭雅文
中    華    民    國  100     年    11    月    23    日
附錄本案論罪科刑之法條全文：
中華民國刑法第321條
（加重竊盜罪）
犯竊盜罪而有下列情形之一者，處 6 月以上、5 年以下有期徒
刑，得併科新臺幣 10 萬元以下罰金：
一、侵入住宅或有人居住之建築物、船艦或隱匿其內而犯之者。
二、毀越門扇、牆垣或其他安全設備而犯之者。
三、攜帶兇器而犯之者。
四、結夥三人以上而犯之者。
五、乘火災、水災或其他災害之際而犯之者。
六、在車站、埠頭、航空站或其他供水、陸、空公眾運輸之舟、
    車、航空機內而犯之者。
前項之未遂犯罰之。
中華民國刑法第349條
（普通贓物罪）
收受贓物者，處 3 年以下有期徒刑、拘役或 5 百元以下罰金。
搬運、寄藏、故買贓物或為牙保者，處 5 年以下有期徒刑、拘
役或科或併科 1 千元以下罰金。
因贓物變得之財物，以贓物論。